臺灣彰化地方法院員林簡易庭民事判決
110年度員簡字第291號
原      告  黃丞駿  
訴訟代理人  陳琮涼律師
            胡伯安律師
被      告  薩科爾股份有限公司

法定代理人  郭家菱  


訴訟代理人  黃國展  

上列當事人間請求清償債務事件，本院於民國111年5月20日言詞
辯論終結，判決如下：
    主  文
原告之訴駁回。
訴訟費用新臺幣參仟貳佰元由原告負擔。
    事實及理由
一、原告主張：
　㈠被告以經營六一四網購平台為由，於民國107年8月6日向原告
    借款新臺幣（下同）30萬元，原告隨即將該30萬元匯入被告
    帳戶內，嗣原告向被告催討，被告迄仍未返還，原告得依消
    費借貸法律關係請求被告償還該30萬元借款。
  ㈡若認兩造間就該30萬元並無消費借貸存在，則該30萬元，是
    原告為增資被告股份所匯，但被告事後並未有任何增資行為
    ，是被告受有該30萬元並無法律上原因，亦應依不當得利規
    定，返還原告該30萬元。是以原告以上開消費借貸法律關係
    （先位請求權基礎）及不當得利請求權（備位請求權基礎）
    請求被告給付30萬元等語。並聲明：被告應給付原告30萬元
    ，及自支付命令送達翌日起至清償日止，按年息5%計算之利
    息。
二、被告則以：原告所匯30萬並不是借給被告，而是原告要投資
    被告所經營之六一四店面的投資款，而被告亦將原告所匯30
    萬元全部用於經營該六一四店面，原告請求沒有理由等語。
    並聲明：原告之訴駁回。
三、本院之判斷：
  ㈠按民事訴訟如係由原告主張權利者，應先由原告負舉證之責
    ；若原告先不能舉證，以證實自己主張之事實，則被告就其
    抗辯事實即令不能舉證，或其所舉證據尚有疵累，亦應駁回
    原告之請求。次按稱消費借貸者，謂當事人一方移轉金錢或
    其他代替物之所有權於他方，而約定他方以種類、品質、數
    量相同之物返還之契約，民法第474條第1項亦有明定。是消
    費借貸者，於當事人間必本於借貸之意思合致，而有移轉金
    錢或其他代替物之所有權於他方之行為，始得當之。倘當事
    人主張與他方有消費借貸關係存在者，自應就該借貸意思互
    相表示合致及借款業已交付之事實，均負舉證之責任。準此
    ，當事人主張有金錢借貸關係存在，須就其發生所須具備之
    特別要件即金錢之交付及借貸意思表示互相一致負舉證之責
    任。
  ㈡原告主張被告應依兩造間消費借貸契約，返還該30萬元，為
    被告所否認，並以前詞置辯，自應由原告就兩造間已就借貸
    意思互相表示合致，負舉證責任。經查：
  ⒈原告對其於107年8月6日出借30萬元與被告一節，僅提出匯款
    紀錄為證，但該匯款紀錄僅能佐證原告確有於107年8月6日
    匯款30萬元予被告，但卻無法佐證原告是基於借款關係而匯
    款被告30萬元，難以認定原告所主張其借款30萬元與被告乙
    情為真；況倘原告確有貸與被告30萬元之借款，衡情應會採
    取以將兩造間借貸關係形諸文字或其他有利之方式辦理，豈
    可能未曾留有被告隻字片言關於承諾消費借貸之證物，而任
    意令其借款毫無保障？再原告亦未能提出其他證據以證明其
    與被告間就該30萬元之金額有成立消費借貸，自難認兩造間
    存有30萬元之消費借貸關係。
　⒉綜上，原告既未能證明兩造間有消費借貸契約意思表示之合
    致，尚不得僅以原告曾將前揭30萬元匯入被告帳戶內，即推
    認兩造間之消費借貸關係存在，是原告此部分主張，難認有
    據。
 ㈢原告又主張若認兩造間並無消費借貸存在，則該30萬元，是原
   告為增資被告股份所匯，但被告並未有任何增資行為，是被
   告受有該30萬元並無法律上原因，自亦應依不當得利規定，
   返還原告該30萬元，亦為被告所否認，並以前詞置辯，經查
   ：
 ⒈按無法律上之原因而受利益，致他人受損害者，應返還其利益
   ，民法第179條前段定有明文。又不當得利依其類型可區分為
   「給付型之不當得利」與「非給付型不當得利」，前者係基
   於受損人有目的及有意識之給付而發生之不當得利，後者乃
   由於給付以外之行為（受損人、受益人、第三人之行為）或
   法律規定或事件所成立之不當得利。在「給付型之不當得利
   」，既因自己行為致原由其掌控之財產發生主體變動，則本
   於無法律上之原因而生財產變動消極事實舉證困難之危險，
   自應歸諸主張不當得利請求權存在之當事人。是該主張不當
   得利返還請求權人，應就不當得利之成立要件負舉證責任，
   亦即必須證明其與他方間有給付之關係存在，及他方因其給
   付而受利益致其受損害，並就他方之受益為無法律上之原因
   ，舉證證明該給付欠缺給付之目的，始能獲得勝訴之判決（
   最高法院102年度台上字第420號判決意旨參照）。
 ⒉原告是自行匯款該30萬元至被告帳戶內，是被告受領該30萬元
   ，應屬原告之給付行為，核屬上述「給付型之不當得利」，
   依前揭說明，原告自應就被告受領該30萬元款項欠缺給付目
   的負舉證責任。
 ⒊被告就該30萬元受領原因辯稱該30萬並不是原告借給被告，而
   是原告要投資被告所經營之六一四店面的投資款，而被告亦
   將原告所匯之30萬元如數用於經營該六一四店面等語，核與
   被告所提出有關原告Line對話內容以及被告所辯經營六一四
   店面之裝潢照片等大致相符，是被告此部分所辯並非不合理
   而無法採信，而原告迄至本件言詞辯論終結時止，均未提出
   其他積極證據資料佐證該30萬元是原告為增資被告股份所匯
   ，且被告因未有任何增資行為，被告就該30萬元受領無法律
   上之原因，揆諸上揭說明，難認原告已盡舉證之責任，自應
   為不利原告之認定。準此，原告未能舉證證明被告就該30萬
   元之受領無法律上之原因，是原告依不當得利之法律關係，
   請求被告返還該30萬元，即屬無據。
四、綜上所述，原告依消費借貸及不當得利法律關係，請求如訴
    之聲明，為無理由，應予駁回。
五、本件事證已臻明確，兩造其餘之攻擊防禦方法及所提證據，
    於判決結果不生影響，爰不一一論列。
六、訴訟費用負擔之依據：依民事訴訟法第78條規定，本件訴訟
    費用額共計3,200元（即原告所繳第一審裁判費3,200元），
    應由敗訴之原告負擔。
中　　華　　民　　國　　111 　年　　6 　　月　　10　　日
　　               臺灣彰化地方法院員林簡易庭
                          法  官  楊鑫忠
以上正本係照原本作成。
如對本判決不服提起上訴，應於送達後20日內，向本院提出上訴
狀並表明上訴理由(須按對造人數附繕本) 。
中　　華　　民　　國　　111 　年　　6 　　月　　10　　日
                          書記官  張清秀